臺灣高雄地方法院刑事判決　94年度訴字第3709號
公　訴　人　臺灣高雄地方法院檢察署檢察官
被　　　告　丁○○
　　　　　　　　　　(現於臺灣高雄看守所)
選任辯護人　乙○○
　　　　　　丙○○
　　　　　　庚○○
上列被告因強盜等案件，經檢察官提起公訴（94年度偵字第2062
9 號），本院判決如下：
    主  文
丁○○共同攜帶兇器，毀壞門扇，於夜間侵入住宅竊盜，因防護
贓物、脫免逮捕，當場施以強暴，累犯，處有期徒刑捌年陸月。
扣案萬能開鎖工具參支、螺絲起子參支、萬能活動板手壹支、手
電筒壹支、手套壹雙，均沒收。
    事  實
一、丁○○前因竊盜案件，經臺灣高等法院以90年度上易字第
    1215號判處有期徒刑1 年6 月確定，於民國 (下同)93 年7
    月2 日縮短刑期假釋出監，於93年10月25日保護管束期滿未
    經撤銷視為執行完畢。詎其仍不知悔改，復於94年9 月9 日
    21時許，與彭少東（未經起訴）共同基於意圖為自己不法之
    所有之犯意聯絡，未經己○○同意，由彭少東攜帶客觀上足
    以對人之生命、身體、安全構成威脅，可為凶器使用之萬能
    開鎖工具3 支、螺絲起子3 支、萬能活動板手1 支 (供其開
    啟或破壞門鎖使用)及 彭少東所有之手電筒1 支 (供其照明
    搜尋財物使用)、 手套1 雙 (供其穿戴取得財物並避免留下
    指紋使用)等 工具，開啟己○○位高雄市○○區○○路583
    號3 樓之2 之大門，共同侵入己○○上開屋內，並破壞房內
    之二間臥室門鎖，致其不堪使用後，進入房內著手竊取屋內
    之財物，於竊得己○○所有之財物後，將之打包成五大包置
    於屋內，惟因察覺有人欲返家查看，彭少東遂往門口移動，
    並攜帶其準備帶走之一大包贓物，丁○○則將其竊得之黃金
    戒指1 個、白金戒指2 個、天珠手鍊1 條、水晶手鍊1 條、
    白金手鍊1 條、精工牌手錶1 只、POLO牌手錶1 只、現金新
    台幣 (下同)36828 元 及作案之工具藏於身穿之褲子左口袋
    內，欲逃離現場。惟彭少東於門口處，即遇見從高雄市○○
    區○○路583 號2 樓之2 處聽聞其住處有開啟大門之聲音，
    察覺有異而上樓查看之屋主己○○，己○○乃質問彭少東：
    「你要找誰」？彭少東佯稱：「我要找姐夫」，並慢慢往外
    移動，己○○再質問彭少東：「你到底要找誰」？此時，丁○○即從屋內走出來，並稱：「不信，你自己進來看」，詎
    彭少東為防護贓物及脫免逮捕，作勢要推開己○○ (將己○○推入屋內)， 惟己○○機警而往下跳，並同時將彭少東往
    下推，彭少東與己○○均因重心不穩而跌倒在地，己○○即
    開始呼喊「抓小偷」，丁○○聞言，即與彭少東共同基於防
    護贓物及脫免逮捕之犯意聯絡，自三樓門口處往下跑，並於
    二、三樓樓梯轉角處，與彭少東共同圍住己○○，丁○○並
    自己○○左側抓住己○○左手肘後，叫彭少東「打」，彭少
    東聞言，即拿起其包裝竊得財物之袋子往己○○頭上敲二下
    ，旋將之丟向己○○，致己○○因此受有左上肢、右大腳趾
    挫擦傷等傷害，隨後，彭少東即與丁○○快速逃離現場，但
    己○○仍拉扯丁○○一、二下，丁○○雖掙脫而往下跑，惟
    於94年9 月9 日21時20分許，丁○○跑到一樓人行道時，為
    己○○抓住衣服而跌倒，適己○○之友人甲○○因聽聞己○○追喊抓賊，趕來之後，因追趕彭少東無著，再回到現場時
    共同壓制丁○○，適巡邏員警據報前來，當場遭逮捕丁○○
    ，而查知上情；並在丁○○身穿之褲子左口袋內扣得前揭萬
    能開鎖工具3 支、螺絲起子3 支、萬能活動板手1 支、手電
    筒1 支、手套1 雙、鏡子1 面及眼鏡1 付 (鏡子、眼鏡部分
    ，無證據證明與本件犯罪有關)， 及其竊得之黃金戒指1 個
    、白金戒指2 個、天珠手鍊1 條、水晶手鍊1 條、白金手鍊
    1 條、精工牌手錶1 只、POLO牌手錶1 只、現金36828 元 (
    業經發還己○○)。彭少東則逃逸無蹤。
二、案經己○○訴由高雄市政府警察局楠梓分局報告臺灣高雄地
    方法院檢察署檢察官偵查起訴。
    理  由
一、按被告以外之人，於審判外之言詞或書面陳述，除法律有規
    定者外，不得作為證據。刑事訴訟法第159 條第1 項定有明
    文。被告以外之人（包括證人、鑑定人、告訴人、被害人及
    共同被告等）於審判外之言詞或書面陳述，即所謂傳聞證據
    。由於傳聞證據有悖法院直接審理及言詞審理之精神，妨礙
    當事人之反對詰問權，影響程序正義之實現，除法律有規定
    者（例如同法第159 條第2 項、同法第159 條之1 至之5 、
    同法第206 條等）外，原則上不具證據能力。至傳聞證據之
    內容，包括風聞傳說、毫無根據之蜚短流長之傳聞事實（最
    高法院22年度上字第2842號判例意旨參考）；輾轉聞自親自
    經歷者之體驗事實而作成之調查報告（最高法院29年度上字
    第2641號判例意旨參考）；及證人未親自到庭，僅以書面代
    到庭陳述（最高法院70年度台上字第3864 號 判例意旨參考
    ）等情形在內。惟按，刑事訴訟法第159 條之4 第2 款規定
    ，除顯有不可信之情況外，從事業務之人於業務上或通常業
    務過程所須製作之紀錄文書、證明文書，亦得為證據。考其
    立法理由係因從事業務之人在業務上或通常業務過程製作之
    上開文書，因係於通常業務上不間斷而規律之記載，一般均
    有會計等人員校對，記錄時亦無預見日後將作為證據之偽造
    動機，其虛偽之可能性較小，且如讓製作者以口頭方式在法
    庭上再重述過去之事實或數據，實際上有其困難，具有一定
    程度之不可代替性，是除非有顯不可信之情況外，上開業務
    文書應具有證據能力。故本件告訴人己○○於警詢時提出之
    健仁醫院診斷證明書乙紙，係經健仁醫院診治醫師於94年9
    月10日所開具，而告訴人己○○係於94年9 月10日前往診療
    ，從而，該診斷證明書實係該醫師為告訴人診療後，立即開
    具，核屬其於通常診療業務過程中之記載，亦無證據證明該
    醫師為上開記錄時可預見日後將作為證據之情事，故並無虛
    偽之可能性，被告亦未提出上開診斷證明書係在「顯不可信
    之情況」作成，揆諸首揭說明，該診斷證明書自有證據能力
    ，合先敘明。
二、訊據被告丁○○固不否認於上述時、地侵入己○○家中行竊
    之事實，惟矢口否認有對己○○施以強暴之犯行，辯稱：伊
    沒有打己○○，也沒有叫彭少東「打」己○○，伊是叫彭少
    東「跑」，伊平常是講國語，證人己○○說伊有叫彭少東「
    打」，可能是聽錯了，彭少東是自己起意對己○○施以強暴
    脅迫之行為，至於，證人甲○○看到彭少東逃跑之後，就去
    追彭少東，不可能看到伊與己○○之間的情形等語。
    經查：(一)被告與彭少東共同於上開時、地，侵入告訴人己○○家中行竊，經己○○發覺時，被告為脫免逮捕及防護贓物
    而當場對己○○施以強暴行為等情，業據證人己○○於本院
    94年12月13日審理中證述：「 (檢察官問：當天情形為何？
    )( 證 人己○○答：當天我在二樓，聽到三樓有聲響，我知
    道上面沒有人在，所以上去查看。發現另外逃跑之小偷彭少
    東站在門口，我發現他時，他正慢慢走向外面，我問他要找
    誰？他說他要找姊夫，我再問第二次，你到底找誰？第二次
    回答的人就是被告，就是當庭之丁○○，他就從裡面走出來
    說他要找姊夫，他說不信你進來看？後來，彭少東要推我，
    我就跳下來，同時，彭少東被我推了一下，他重心不穩，我
    就開始喊抓小偷，被告就同時跑下來，他下來時，被告在我
    的左手邊，將我抓住，叫另外壹個彭少東打我。他拿了壹個
    從我家拿來的包包打我，往我頭部上面敲了二下，就砸向我
    。然後他們就跑掉。這時換我要去抓被告，被告被我拉扯一
    、二下，他就往底下跑，我就去追，追到一樓之人行道上，
    被我從後面抓到被告之衣服一角，他就跌倒，後來甲○○幫
    我抓住他的左手，我壓住他一條腿，抓他右手。)」 、「 (
    檢察官問：當時你是說被告先抓住你的手，就叫彭少東打你
    ？)( 證 人己○○答：是的)」 、「 (檢察官問：（請審判
    長提示己○○之診斷證明書）你後來有去驗傷？)( 證 人己○○答：是的。)」 、「 (檢察官問：上面之傷當時是如何
    造成？)( 證 人己○○答：怎麼造成我其實不怎麼曉得，我
    右腳拇指是我追他們時受傷，左手受傷是他們抓我時，被他
    們抓傷。)」 、「 (辯護人問：剛剛你說你開始喊抓小偷，
    被告就下來，被告抓你的何處？)( 證 人己○○答：左上臂
    。)」 、「 (辯護人問：如何抓住你的手？)( 證 人己○○
    答：我沒有看，但是他抓住我時，就叫另外壹個人打我。)
    」、「 (辯護人問：他如何叫另外壹個人打你？證人己○○
    答他說什麼名字，我聽不懂，他說【某某某，打他】。)」
    、「 (審判長問：被告抓你手臂，叫另外一個人打你外，還
    有什麼動作？)( 證 人己○○答：我只知道我左手臂被抓住
    ，不能動，我只注意另外一個人打我，我用右手去擋另外一
    個人之攻擊。)」 等語 (見本院94年12月13日審判筆錄)，
    且被告於同日番理中針對證人己○○之前揭證詞，亦表示：
    「我下去的時候，己○○抓住我的手，我要跑掉，所以我用
    一支手推他，我不是說叫我同伴打他，我只說【逃】而已，
    沒有說其他的。)」 等語，足見被告欲從三樓往樓下走時，
    因遇見己○○質問何以侵入住宅，為己○○抓住其手時，其
    為脫免逮捕及防護贓物，確有與己○○發生肢體衝突。另證
    人甲○○亦於同日審理中證稱：「檢察官問：本件今年九月
    九日晚上九點說，己○○他家遭到小偷時，你人在哪裡？）
    （證人甲○○答：我在二樓看電視。本來我與己○○在一起
    。）」、「檢察官問：後來己○○為何回去三樓？證人甲○○答：我不知道，他壹個人上去。）」、（檢察官問：他上
    去三樓後，你聽到什麼？）（證人甲○○答：我聽到【乒乒
    碰碰】音，後來聽到有人喊我名字叫抓賊。）」、「（檢察
    官問：之後你怎麼處理？證人甲○○答我就衝出去，後來看
    到二樓、三樓樓梯轉角口那邊，有二個人圍住己○○扭打。
    ）」、「檢察官問：看到之後？）（證人甲○○答：我衝上
    去抓開另外一個人【指彭少東】，與他發生拉扯，後來另外
    那個人【指彭少東】，就跑掉。後來我就下去追他，因為他
    把門關起來，我要打開門時，我滑倒，就沒有追到那個人。
    ）」、「辯護人問：剛剛說你在二、三樓看到有二個人圍住
    己○○扭打？是什麼情形？）（證人甲○○答：就是二個人
    圍住己○○，己○○被前後包圍，我聽到聲響，但是誰打誰
    我沒有看清楚。因為轉角之樓梯燈光沒有很亮，而且是一瞬
    間之東西，我也沒有辦法看得很清楚。）」等語（見本院同
    日審判筆錄）。則綜合證人己○○、甲○○二人之證詞，可
    見被告與彭少東確有在己○○屋外二、三樓樓梯轉角處與己○○相遇，而被告於檢察官94年9 月10日偵查中自承其聽到
    有人喊「有賊」才跑出來 (見偵查卷第11頁)， 於同年9 月
    26日偵訊中復自承其知道彭少東有丟一包東西給被害人(按
    實係彭少東拿一包東西砸向己○○，見偵查卷第27頁)， 則
    被告既已知悉東窗事發，何以不直接逃離現場，反而與彭少
    東共同停留在現場並與己○○相遇？再衡以證人甲○○有聽
    到【乒乒碰碰】之聲音，及被告左上臂確實受有挫擦傷之傷
    害，有健仁醫院出具之診斷證明書乙紙附卷可證，足見證人
    己○○證述被告確有抓住其左上臂，並叫彭少東「打」伊乙
    節，核與事實相符，被告空言否認，要屬卸責之詞，不足採
    信。此外，復有共犯彭少東所有供本件犯罪使用之萬能開鎖
    工具3 支、螺絲起子3 支、萬能活動板手1 支、手電筒1 支
    、手套1 雙等工具及其二人竊得之黃金戒指1 個、白金戒指
    2 個、天珠手鍊1 條、水晶手鍊1 條、白金手鍊1 條、精工
    牌手錶1 只、POLO牌手錶1 只、現金36828 元 (黃金戒指1
    個等贓物業經發還己○○)扣 案、健仁醫院出具之診斷證明
    書乙紙、查獲現場照片14張、高雄地區九十四年日出日沒時
    刻表1 張附卷可資佐證。按刑法第32 9條準強盜罪，係以竊
    盜或搶奪，因防護贓物、脫免逮捕或湮滅罪證，而當場「施
    以強暴脅迫」者為構成要件，而所謂強暴，乃指直接或間接
    對於人之身體施以暴力，壓制被害人之抗拒或使被害人處於
    不能抗拒之狀態，苟行為人僅有強力排除拖拉、壓制之被動
    行為，則尚難認有積極暴行而達於強暴脅迫之程度（最高法
    院著有82台上字第2342號、43年台上字第670 號裁判意旨可
    資參照）。被告丁○○於竊盜行為被發現後，在己○○屋外
    二、三樓樓梯轉角處，為脫免逮捕及防護贓物，竟抓住其左
    上臂，並叫彭少東「打」己○○，造成己○○左上臂擦挫傷
    之傷害，顯見被告所為已屬強暴行為，而非單純強力排除拖
    拉、壓制之被動行為，本件事證明確，被告犯行堪以認定。
三、按刑法第329 條之以強盜論，即以強盜罪相當條文處罰之意
    ，並非專以第328 條第1 項之強盜論，故第330 條所謂犯強
    盜罪，不僅指自始犯強盜罪者而言，即依第329 條以強盜論
    者，亦包括之，如此項準強盜有第321 條第1 項各款情形之
    一，自應依第330 條論處（參見最高法院25年上字第6626號
    、42年台上字第523 號判例）。再所稱犯準強盜而有刑法第
    321 條第1 項第3 款之情形，不論行為人於竊盜之初即持有
    兇器，或於施強暴脅迫行為時始臨時起意持有兇器，二者對
    人之生命、身體、安全構成威脅並無二致，均應依刑法第33
    0 條論處，始符合該條加重處罰之立法本旨。次按，刑法第
    32 1條第1 項第3 款之攜帶兇器竊盜罪，係以行為人攜帶兇
    器竊盜為其加重條件，此所謂之兇器，其種類並無限制，凡
    客觀上足以對人之生命、身體、安全構成威脅，具有危險性
    之兇器均屬之，且祇須行竊時攜帶此種具有危險性之兇器為
    已足，並不以攜帶之初有行兇之意圖為必要（最高法院79年
    臺上字第5253號判例意旨參照）。本件扣案之萬能開鎖工具
    3 支、螺絲起子3 支、萬能活動板手1 支，係金屬材質，且
    既能毀壞被害人己○○住處房間門鎖，有警卷照片4 張在卷
    可證，足認其質地堅硬，客觀上若持以攻擊他人，顯足以對
    人之生命、身體及安全構成威脅，自屬具有危險性之兇器。
四、核被告丁○○所為，係犯刑法第330 條第1 項之加重強盜罪
    。其與彭少東間，就加重竊盜罪、加重 (準)強 盜罪部分，
    均有犯意聯絡及行為分擔，為共同正犯。又被告前因竊盜案
    件，經臺灣高等法院以90年度上易字第1215號判處有期徒刑
    1 年6 月確定，於93年7 月2 日縮短刑期假釋出監，於93年
    10月25日保護管束期滿未經撤銷視為執行完畢，其於5 年內
    再犯本件有期徒刑以上之罪，應依刑法第47條規定論以累犯
    ，並加重其刑。公訴人認被告所為涉刑法第329 條準強盜罪
    ，尚有未洽，惟因起訴書既已載明被告上開加重強盜罪之犯
    罪事實，本院自得於同一事實範圍內，變更起訴法條，又公
    訴人認被告所犯加重竊盜罪與準強盜罪間，犯意各別，罪名
    互異，應依數罪併罰之例處斷，亦有誤會，均附此敘明。爰
    審酌被告於夜間侵入住宅、攜帶兇器竊盜，且防護贓物及脫
    免逮捕，施強暴之行為，對人民生命、財產造成嚴重侵害，
    且其犯後否認犯行，態度不佳，以及其犯罪動機等一切情狀
    ，量處如主文所示之刑。復按，共同正犯因相互間利用他人
    之行為，以遂行其犯意之實現，本於責任共同之原則，有關
    沒收部分，對於共犯間供犯罪所用之物，自均應為沒收之諭
    知（最高法院89年度臺上字第6946號判決意旨參照）。故扣
    案之萬能開鎖工具3 支、螺絲起子3 支、萬能活動板手1支
    (供其開啟或破壞門鎖使用)及 彭少東所有之手電筒1支(供
    其照明搜尋財物使用)、 手套1 雙 (供其穿戴取得財物並避
    免留下指紋使用)，雖係共犯彭少東所有，供本件犯罪使用
    之物，業據被告丁○○供述明確，仍依刑法第38條第1 項第
    2 款規定宣告沒收。至扣案之鏡子1 面、眼鏡1 付，雖據被
    告丁○○之供述，係屬共犯彭少東所有之物，但並無證據證
    明係供其二人上開犯罪使用之物，爰不予宣告沒收之，附此
    敘明。
據上論斷，應依刑事訴訟法第299 條第1 項前段、第300 條，刑
法第28條、第321 條第1 項第1 款、第2 款、第3 款、第330 條
第1 項、第329 條、第47條、第38條第1 項第2 款，判決如主文
。
本案經檢察官戊○○到庭執行職務。
中　　　華　　　民　　　國　　94年  　12  　月　 27 　日
                 刑事第九庭審判長法　官 張世賢
                                 法  官 謝梨敏
                                 法  官 陳建和
以上正本證明與原本無異。
如不服本判決，應於收受送達後10日內向本院提出上訴書狀。
中　　華　　民　　國　　94　　年　　12　　月　　27　　日
                                 書記官 林慧君
附錄本案論罪科刑法條：
中華民國刑法第321條
犯竊盜罪而有左列情形之一者，處六月以上、五年以下有期徒刑
：
一  於夜間侵入住宅或有人居住之建築物、船艦或隱匿其內而犯
    之者。
二  毀越門扇、牆垣或其他安全設備而犯之者。
三  攜帶兇器而犯之者。
四  結夥三人以上而犯之者。
五  乘火災、水災或其他災害之際而犯之者。
六  在車站或埠頭而犯之者。
前項之未遂犯罰之。
中華民國刑法第329條
(準強盜罪)
竊盜或搶奪，因防護贓物、脫免逮捕或湮滅罪證，而當場施以強
暴脅迫者，以強盜論。
中華民國刑法第330條
犯強盜罪而有第 321 條第 1 項各款情形之一者，處 7 年以上有
期徒刑。
前項之未遂犯罰之。
